臺灣高等法院臺南分院刑事判決　　　　　 九十三年度上易字第三一○號　　 潛
　　　上　訴　人
　　　即　被　告　乙　○　○
　　　選任辯護人　鍾　武　雄
　　　自　訴　人　正永琳股份有限公司
　　　代　表　人　丙　○　○
　　　自訴代理人　甲　○　○
右列上訴人因業務侵占案件，不服臺灣嘉義地方法院九十三年度自更(一)字第一號中華
民國九十三年五月十二日第一審判決，提起上訴，本院判決如左：
      主      文
上訴駁回。
      事      實
一、乙○○自民國（下同）八十八年七月十八日起，受僱雲林縣北港鎮○○里○○路
    四一號「正永琳股份有限公司」（下稱正永琳公司）業務員，負責台南地區之送
    貨及收取貨款工作，為從事業務之人。薪資以每月向客戶所收得之款項，當月二
    十五日繳交正永琳公司，由正永琳公司在隔月五日或七日，以所收貨款百分之一
    點五比率計算支領。竟基於意圖為自己不法所有之概括犯意，於任職期間，利用
    代收貨款業務之機會，自九十一年十月底起至同年十一月初止，連續將向如附表
    所示之建泰紙器廠等客戶收取，屬於業務上所持有之貨款（侵占之金額如附表所
    示），未繳交予正永琳公司，而以變易持有為所有之意思，侵占入己，合計侵占
    金額為新台幣（下同）二百十二萬八千零二元。嗣於九十一年十一月間不告離職
    ，為公司負責人丙○○發覺有異，經查始知上情。
二、案經正永琳公司提起自訴。
      理      由
一、本件自訴人正永琳公司提起自訴時，被告乙○○設籍於嘉義縣大林鎮，有戶籍謄
    本在卷可稽（見一審自字卷第二十四頁），故原審法院對於本件自訴有管轄權，
    合先敘明。
二、訊據上訴人即被告乙○○矢口否認有侵占犯行，辯稱：我是正永琳公司之代理商
    ，非為業務員，附表所示款項是我向正永琳公司批貨後，自行銷售之款項，非正
    永琳公司款項云云。
三、經查：
(一)前揭被告為正永琳公司業務員，向如附表所示之建泰紙器廠等客戶收取如附表所
    示款項，未繳交予正永琳公司之事實，業據自訴人正永琳公司指訴綦詳，被告不
    否認向前揭客戶收取得如附表所示之金額，未交予自訴人等事，並經證人即頂順
    紙器股份有限公司負責人陳英釗、福裕紙器行負責人陳禎雄、億興紙器行負責人
    謝天、中壹紙器有限公司郭太平、讚成紙器行吳興隆於原審審理時，均證稱：
    如附表所示之款項已向正永琳公司支付，由被告收走繳帳等語屬實（見一審自字
    卷第四十三至四十五頁、第七十五、七十六頁），並有員工保證書在卷可憑，足
    認被告確有因業務關係而為侵占自訴人如附表款項行為。
(二)被告雖辯稱：我是正永琳公司之代理商，非為業務員等語，然被告於原審審理時
    ，已具狀供承：其係自訴人公司之業務員，負責行銷、送貨及收取貨款等工作，
    並以業務數量計算佣金，因借予友人之支票，未獲友人匯入票款，乃自行挪用公
    司貨款支應，一時失察，涉犯業務侵占罪行，深感後悔等詞，有被告答辯狀在卷
    可憑（見一審自字卷第十六、十七頁），且有員工保證書可憑，復依中壹紙器有
    限公司證人郭太平與頂順紙器股份有限公司陳英釗提出之付款簽收簿三紙、及億
    興紙器行負責人謝天提出之對帳單一紙所示，買賣交易對象均為自訴人，非為
    被告，有付款簽收簿及對帳單載卷足憑（見一審自字卷第三十二至三十四頁、第
    三十六頁），足證被告係自訴人業務員，均以自訴人名義銷售貨物予客戶，並非
    以承包代理商名義而為，被告前揭所辯，純屬卸責推諉之詞，委無足採。
(三)至被告於原審審理時供承：我每月二十五日，即應將當月向客戶所收貨款繳給正
    永琳公司，隔月五日或七日，正永琳公司再以貨款百分之一點五比率，撥付佣金
    給我等語（見一審自更一字卷第九十五頁），此為被告擔任自訴人業務員與自訴
    人約定薪資之計算方式，縱無底薪，及被告供承自訴人未辦理勞工保險，亦不能
    脫辭被告非為自訴人之業務員，核與被告所收貨款應屬自訴人公司所有之情無涉
    。被告辯護人辯稱：本件屬單純民事糾紛問題等語，不足採信。被告於本院提出
    原審法院九十二年度票字第四一六號裁定，證明受林繼富倒帳之事，亦難辭侵占
    業務上收取貨款行為。本件事證明確，被告犯行堪以認定。
四、核被告為自訴人之業務員，侵占業務上收取之貨款，係犯刑法第三百三十六條第
    二項業務侵占罪。先後多次犯行，時間緊接，犯罪構成要件相同，顯係基於概括
    之犯意為之，應依連續犯論處，並加重其刑。原審審酌被告犯罪之動機、目的、
    手段、所侵占之金額數目，造成告訴人之損害，及犯後否認犯行，尚未賠償告訴
    人損害等一切情狀，適用刑法第五十六條、第三百三十六條第二項、罰金罰鍰提
    高標準條例第一條前段，量處有期徒刑一年四月，以示懲儆。本院經核原判決認
    事用法，均無不合，量刑亦屬妥適。被告上訴否認犯罪，指摘原判決不當，為無
    理由，應予駁回。
五、據上論斷，應依刑事訴訟法第三百六十八條，判決如主文。
中  華  民  國      九十三      年        九        月      二十二      日
                                臺灣高等法院臺南分院刑事第一庭
                                    審判長法官  黃    崑    宗
                                          法官  田    平    安
                                          法官  蔡    長    林
右正本證明與原本無異。
不得上訴。
                                    法院書記官  李    培    薇
中  華  民  國      九十三      年        九        月      二十三      日
附錄本案論罪科刑法條全文：
刑法第三百三十六條第二項：
  對於業務上所持有之物，犯前條第一項之罪者，處六月以上五年以下有期徒刑，得
併科三千元以下罰金。
附表：（金額種類：新台幣）
┌──┬───────────┬─────────────┐
│編號│ 客戶名稱             │   收取未繳即侵占金額     │
├──┼───────────┼─────────────┤
│1   │建泰紙器廠            │        100907元          │
├──┼───────────┼─────────────┤
│2   │頂順紙器股份有限公司  │        145600元          │
├──┼───────────┼─────────────┤
│3   │福裕紙器行即陳禎雄    │        119627元          │
├──┼───────────┼─────────────┤
│4   │讚成紙器行即吳興隆    │         54000元          │
├──┼───────────┼─────────────┤
│5   │億興紙器行即謝天霸    │         19125元          │
├──┼───────────┼─────────────┤
│6   │中壹紙器有限公司      │       0000000元          │
├──┴───────────┴─────────────┤
│           總計：0000000元          │
└────────────────────────────┘
